【裁判字號】    95,上更(一),458
【裁判日期】    950823
【裁判案由】    偽造有價證券
【裁判全文】
臺灣高等法院刑事判決             95年度上更(一)字第458號
上  訴  人
即  被  告  丙○○
選任辯護人  黃金洙律師
            朱子慶律師
上列上訴人因偽造有價證券案件，不服臺灣臺北地方法院91年度
訴字第860號，中華民國92年2月27日第一審判決（起訴案號：臺
灣臺北地方法院檢察署90年度偵字第17174號)，提起上訴，判決
後，經最高法院發回更審，本院判決如下：
    主  文
原判決撤銷。
丙○○共同犯詐欺取財罪，累犯，處有期徒刑陸月，如易科罰金
，以參佰元折算壹日。
    事  實
一、丙○○曾於民國85年間，因犯誣告罪，經臺灣臺南地方法院
    判處有期徒刑5月，嗣經上訴駁回確定，於86年7月20日執行
    完畢。
二、丙○○猶不知悔改，明知其持有之如附表編號一所示之空白
    支票1 紙，乃俗稱之「芭樂票」，即係該空白支票係發票名
    義人張玉書於民國87年6月2日，以張玉書本人之名義，向高
    雄銀行大昌分行申請甲種存款帳戶（即支票帳戶，帳號：00
    000000-0號），待領得大量空白支票後，即蓋妥張玉書名義
    之印文於空白支票上，再販售與不特定人，直接或間接概括
    授權購買者得自行填載發票日期及金額等支票應記載事項，
    而該類芭樂票縱經填載完成，亦無法兌現，丙○○仍於中國
    時報分類廣告版刊登「當日領票」之廣告，並以行動電話00
    00000000號為聯絡電話。緣有甲○○（甲○○所犯之詐欺取
    財罪，業經本院另案判決確定）係設於臺北縣汐止鎮（現已
    改制為市○○○街643號9樓億滿實業有限公司（下簡稱：億
    滿公司）之實際負責人（掛名董事為林良子），該公司營業
    情況欠佳，億滿公司及甲○○個人之支票分別於86年4月1日
    、12月5 日為臺北市票據交換所列為拒絕往來戶。甲○○於
    87年5月20日，向由王建銘經營設於臺北縣新莊市○○路227
    巷30號之善哉機械有限公司 (下簡稱：善哉公司），以新臺
    幣（下同）490,559 元購買離心式泵浦數台，並約定當日先
    給付訂金13,761元，餘款則以支票給付，但甲○○本人及公
    司支票均被列為拒絕往來戶，嗣甲○○適見上開分類廣告欄
    刊登「當日領票」之廣告，為順利取得善哉公司交付之貨品
    ，旋即以電話聯絡以「王鳳鳴」自稱之丙○○，談妥後，遂
    於87年 8月11日至同年月18日之間某日，在臺北市○○○路
    高速公路涵洞下，與丙○○會面，丙○○及甲○○均知附表
    編號一所示之空白支票，係無法兌現之「芭樂票」，丙○○
    亦對甲○○購買「芭樂票」之目的，係因其無資力且無以自
    己或公司名義簽發支票之資格，而欲利用「芭樂票」向他人
    詐購貨物，有所認識，其二人竟基於共同意圖為自己不法之
    所有之詐欺犯意聯絡，由甲○○以 6,500元之代價向丙○○
    購買如附表編號一所示之支票 1紙，且甲○○惟恐若由其自
    己填載金額等支票應記載事項會為善哉公司人員發現係甲○○筆跡而起疑，甲○○乃要求由丙○○依其提供所需之支票
    金額、日期及受款人名稱等項填載於上開支票上，丙○○依
    言配合填載完成如附表編號一所示之支票，並將該支票售賣
    交付予甲○○。俟甲○○取得該紙支票，即在同年 8月18日
    ，於附表編號一所示之支票背面以億滿公司甲○○名義背書
    後，在善哉公司所在地，將該無法兌現之支票連同現金35,5
    00元及同額之本票1 紙一併交予王建銘，使善哉公司負責人
    王建銘陷於錯誤，誤信該支票係可兌現之客票，而依甲○○
    指示將離心式泵浦數台送至高雄縣鳥松鄉○○路8之1號，計
    甲○○接續以此方式及其他方式，共詐得價值490,559 元之
    離心式泵浦數台，嗣因甲○○提供之如附表所示之支票屆期
    經提示，因拒絕往來戶等原因遭退票，甲○○復簽發面額12
    1,000 元之本票以為搪塞，嗣亦未獲兌現，善哉公司始知受
    騙。嗣於甲○○被訴詐欺案件在法院審理時，甲○○供述附
    表編號一所示之支票係向自稱「王鳳鳴」之丙○○購得，始
    為檢察官查知上情。
三、案經臺灣板橋地方法院檢察署檢察官主動分案後呈由臺灣高
    等法院檢察署令轉臺灣臺北地方法院檢察署檢察官偵查起訴
    。
    理  由
壹、認定犯罪事實所憑之證據及理由：
一、訊據上訴人即被告丙○○固承認有刊登廣告，以自稱：王鳳
    鳴名義與甲○○見面，並交付名片予甲○○，以及附表編號
    一所示支票之金額、日期及受款人之記載為其所填寫等事實
    ，惟矢口否認附表編號一所示之支票係其售賣予甲○○，辯
    稱：我是介紹放款，把客人介紹給金主，賺放款金額5%，當
    初甲○○拿一張空白支票來跟我借錢，甲○○說他已經被拒
    絕往來，若支票由他填寫，客戶就會知道支票是他的，所以
    他叫我幫他寫金額、日期、受款人，但金主可能認為該支票
    開戶時間太短，所以不願借給甲○○，乃將支票歸還；我用
    「王鳳鳴」名義是因算命先生說用「王鳳鳴」名字會比較賺
    錢，我才未用本名云云。
二、經查：
    (一)證人甲○○於原法院88年度訴字第1965號案件（下簡稱：
      前案）及本案偵查、原審及本院前次審理時先後供述及結
      證稱：附表編號一所示之支票是我買來的，當時我是打到
      報紙分類廣告上電話，對方要求我留下聯絡電話，再由對
      方打電話給我，當日就約在臺北市○○○路高速公路交流
      道下的涵洞附近見面，我在電話中告知對方我所駕駛汽車
      車號及行動電話號碼，對方看到我車子後，就主動靠過來
      ，我就叫對方上車，如附表編號一所示之支票是當場簽發
      的，支票上的受款人抬頭、金額、日期是我提供，當天還
      有乙○○一同前往，對方亦要求我簽發本票，而卷附之名
      片係對方給我，另因支票是要給熟識的客戶，所以不能用
      我的筆跡，故堅持由賣票之人填寫，而且我仍懷疑支票有
      問題，怕涉犯偽造有價證券罪等語（見偵字第5048號卷第
      29至30頁、偵字第17174號卷第13至14 頁、本案原審卷第
      82至87頁、本院上訴卷第37至39頁），證人甲○○於原法
      院該前案及本案原審並先後供證稱：張玉書的票就是被告
      賣交給我；當初在臺灣板橋地方法院開庭時，我很確定就
      是同時在場應訊之被告賣票給我等語（見偵字第5048號卷
      第50頁背面、第56頁背面、本案原審卷第89頁），且有證
      人甲○○指證被告亦坦承確由其交付予甲○○之印有「王
      鳳鳴」名義以及「當日領票」等字樣之名片及如附表編號
      一所示之支票影本、退票理由單影本各1紙附卷足證(見偵
      字第504 8號卷第35頁、第73至74頁)，再佐以：被告亦坦
      承有於報紙之分類廣告欄刊登廣告之事實及被告始終自承
      附表編號一所示支票之票面金額、發票日、受款人等項均
      係其依甲○○所言填載等情，已足見證人甲○○此部分證
      述，信而有徵。
    (二)被告所稱之金主之一黃介生於本院前審結證稱：我沒有從
      事金主放款的業務，與被告間是純粹朋友的借貸，被告向
      我調錢的票都是填載完成的，空白的票與個人票我都不會
      借等語（見本院上訴卷第79至80頁），雖被告另辯稱：我
      有兩個金主，一個是黃介生，另一個去大陸了，叫高育民
      云云，惟嗣後卻又稱：當時是哪一個金主我已忘了云云（
      見本院上訴卷第35、140頁)，則被告所辯：其僅介紹放款
      業務云云，益難採信。
    (三)被告雖又辯稱：我幫甲○○在附表編號一所示支票上寫上
      金額、日期、受款人等字，均是甲○○告訴我，我是先向
      銀行徵信才寫上金額，之後才去見金主云云（見本院上訴
      卷第25頁）。惟查：該支票若係由甲○○持向被告要求向
      被告金主借款，則最初自應由甲○○自行或委請他人填載
      金額、日期、受款人後，將支票交付予被告轉交予金主，
      再以該支票係客票持以借得現金，甲○○自不可能預期會
      由其將支票取回再持向善哉公司購買貨物，若甲○○不預
      期會取回該支票再向他人購物，又何須怕其客戶認得其字
      跡，而要求由被告填載？況且，既要透過被告向被告金主
      借款，豈有由被告填載金主可能熟悉之被告筆跡，而足使
      金主懷疑被告實際即為借款人之理？再者，所謂「貼現」
      或「票貼」，應係甲○○將所收受之他人支票背書後，向
      被告要求貼現，而非由甲○○交付空白支票予被告，經照
      會後，才由被告填上金額等應記載事項。凡此，均與被告
      所辯：其係幫甲○○向金主貼現借款云云相齟齬，益見被
      告所辯實不足採，附表編號一所示之支票，應確係其售賣
      予甲○○之事實，應堪以認定。
    (四)查甲○○因係億滿公司之實際負責人，該公司營業情況欠
      佳，億滿公司及甲○○個人之支票分別於86年4月1日、12
      月5日被列為拒絕往來戶，甲○○於87年5月20日，向負責
      人為王建銘之善哉公司，以490,559 元購買離心式泵浦數
      台，並約定當日先給付訂金13,761元，餘款則以支票給付
      ，但甲○○因其本人及公司支票已列為拒絕往來戶，甲○○竟意圖為自己不法之所有，於向被告取得附表編號一所
      示之支票後，在同年8月18 日，於附表編號一所示之支票
      背面以億滿公司甲○○名義背書後，在善哉公司所在地，
      將該無法兌現之支票連同現金35,000及同額之本票1 紙一
      併交予王建銘，使善哉公司負責人王建銘陷於錯誤，誤信
      該支票係可兌現之客票，而依甲○○指示將離心式泵浦數
      台送至高雄縣鳥松鄉○○路8之1號，計甲○○接續以此方
      式及其他方式，共詐得價值490,559 元之離心式泵浦數台
      ，嗣因甲○○提供之如附表所示之支票屆期經提示，因拒
      絕往來戶等原因遭退票，甲○○復簽發面額121,000 元之
      本票以為搪塞，嗣亦未獲兌現，善哉公司始知受騙等事實
      ，經臺灣板橋地方法院於90年1月9日以88年度訴字第1965
      號判決，認甲○○成立詐欺取財罪，判處有期徒刑8 月，
      緩刑3年，嗣經本院於90年7月25日以90年度上訴字第1770
      號判決駁回其上訴而確定，有該等判決書在卷可考（見偵
      字第5048號卷第4至10頁、本院本案卷第24至29頁)，並經
      善哉公司負責人王建銘指述在卷，證人甲○○於上開前案
      審理時亦承認確有向善哉公司購買離心式泵浦機器，並以
      其向被告購得之附表編號一所示之支票交付予王建銘以為
      部分價金交付之事實，俱有筆錄附於90年度偵字第5048號
      卷可證。
    (五)證人即附表編號一所示支票之發票名義人張玉書於本院前
      審囑託臺灣花蓮地方法院訊問時固結證稱：該支票上之字
      跡非我所寫，我不認識被告及甲○○，我當時只有開空白
      支票給六合彩組頭「阿龍」云云，有臺灣花蓮地方法院92
      年8月11日花院生刑乙92助26字第30696號函附之訊問筆錄
      、證人結文附卷可稽（見本院上訴卷第61至67頁）。惟查
      ：張玉書因為籌措簽賭六合彩資金及以支票供為支付六合
      彩簽賭金之用，於87年5、6月間，以其本人名義，向包括
      高雄銀行大昌分行在內之7 家金融行庫申請甲種存款帳戶
      （即支票帳戶，其中包含高雄銀行大昌分行之帳戶：0000
      00-0號），待領得大量空白支票後，除將其中約10張已蓋
      妥印章之空白支票交予年籍姓名不詳號「阿龍」之組頭，
      供為簽賭六合彩賭金外，竟與年籍姓名不詳綽號「慶仔」
      、「吉仔」、「阿德」、「李先生」之成年男子等人，共
      組販賣空頭支票（即俗稱芭樂票）集團，由張玉書提供前
      開空白支票及支票用章，「慶仔」等人負責與購買芭樂票
      之不特定人接洽，而共同基於意圖為自己不法所有之常業
      詐欺犯意聯絡，自87年6、7月間起，在聯合報、臺灣時報
      、臺灣新聞報等新聞媒體，刊登類似「支票借您」之廣告
      ，將前開空白支票以每張4千元至5千元不等之價格，販售
      與不特定人，將已蓋妥張玉書印章之空白支票，交予購買
      者，嗣其上開支票帳戶先後遭列為拒絕往來戶等情，經臺
      灣高雄地方法院檢察署以89年度偵字第18162 號起訴張玉
      書犯常業詐欺罪，嗣經臺灣高雄地方法院於91年5月9日以
      90 年度訴字第809號判決，認張玉書成立常業詐欺罪，判
      處有期徒刑2年8月確定之事實，有起訴書、判決書在卷可
      稽（見偵字第5048號卷第80至81頁，本院上訴卷第56至60
      頁），而張玉書向高雄銀行大昌分行申請之第00000000-0
      號帳戶係於87年6月2日開戶，87年10月3 日開始退票，87
      年10月30日經票據交換所公告為拒絕往來戶，票號AKH000
      0000號支票確為存戶張玉書於87年8月11 日具領之支票等
      事實，亦有高雄銀行大昌分行90年4月2日90高銀大字第41
      4 號函及該函檢送之支票存款開戶資料登錄單、領用支票
      查詢單、存款對帳單各1份在卷可證(見偵字第5048號卷第
      110頁至第115頁），是雖不能證明票號AKH0000000號支票
      係被告直接自張玉書處取得，但亦足證：該支票係發票名
      義人張玉書知情，並志願充為「人頭」，間接或直接概括
      授權他人簽發之支票，即俗稱之「芭樂票」。被告既刊登
      廣告，名片復註明「當日領票」，且以6,500 元之低價將
      該支票售賣予甲○○，則其與甲○○對於附表編號一所示
      之支票係屬帳戶內通常並無足夠支付支票金額之存款而不
      可能兌現之「芭樂票」，應皆有所認識。而一般會向他人
      購買「芭樂票」者，皆係因己信用不佳被列入拒絕往來戶
      而已無法用自己名義申請或簽發支票之人，此為有普通社
      會經驗之成年人所能認知者，被告既刊登廣告售賣「芭樂
      票」，則其對於前來購買芭樂票之甲○○係屬已無資力之
      人，且甲○○可能係利用「芭樂票」來詐購貨物之情，亦
      應有所認知，被告竟不僅售賣附表編號一所示之空白「芭
      樂票」予甲○○，並配合甲○○惟恐若由其本人填載支票
      應記載事項可能為客戶認出係甲○○筆跡而拒收之要求，
      由被告依甲○○所言，於該空白支票上填載金額、日期及
      受款人等項，則身為「芭樂票」售賣者之被告與購買之甲○○間，顯係相互利用彼此之一部分行為，以完成甲○○
      詐購貨物之目的，其二人對於甲○○嗣後持以行使所犯之
      詐欺取財罪，自具有犯意聯絡及行為分擔，應成立共同正
      犯（最高法院95年度臺上字第3326號判決意旨參考），此
      尚不因被告不知甲○○詐購貨物之實際對象為何人而有異
      。再者，甲○○於背書後將附表編號一所示之支票，連同
      現金35,000 元及同額之本票1紙一併交予善哉公司負責人
      王建銘，使王建銘陷於錯誤，誤信該支票係可兌現之客票
      ，而依甲○○指示將離心式泵浦數台送至高雄縣鳥松鄉○○路8之1號，業見前述，則無論甲○○先前是否另有交付
      如附表編號二所示之「芭樂票」予王建銘，因甲○○交付
      如附表編號一所示之支票時，又指示善哉公司再給付離心
      式泵浦數台予甲○○，是甲○○此一再交付附表編號一所
      示之支票予王建銘之行為，乃屬其詐欺取財行為之接續進
      行，不生甲○○交付如附表編號一所示之支票時其詐欺取
      財犯行已完成之問題。被告辯護人辯稱：被告對甲○○向
      善哉公司詐購貨物不知情，甲○○於87年6月29 日交付附
      表編號二所示之支票予王建銘取得付離心式泵浦數台時，
      甲○○詐欺取財罪犯罪已既遂，被告嗣再交付如附表編號
      一所示之支票予甲○○，對甲○○向善哉公司詐購貨物行
      為並未施以助力云云，亦均不足取。
    (六)證人甲○○於原法院前案、本案偵查、本案原審、本院上
      訴審固均供證稱：附表所示之2張支票，係於87年6月中旬
      某日，同時向刊登廣告之人即被告及另一楊姓男子取得云
      云，證人即為證人甲○○指稱陪同其一起至上開涵洞處購
      買支票之乙○○於原法院上開前案審理時亦為相同於證人
      甲○○證言之證述（見偵字第5048號卷第29至30頁、第36
      背面至第37頁、偵字第17174號卷第13至14 頁、原審卷第
      83頁、85至86頁、本院上訴卷第37至39頁）。惟查：如附
      表編號一所示之票號AKH0000000號支票係存戶張玉書於87
      年8月11 日始具領之事實，業見前述，而證人甲○○於原
      法院前案審理時亦曾供稱：附表編號二之支票於87年6 月
      29日交付於善哉公司以支付貨款，編號一之支票則是於同
      年8月18日交付於善哉公司以支付貨款等語（見偵字第504
      8號卷第32頁背面)，顯見附表編號一之支票，絕不可能係
      被告於87年6 月間即得交付售賣予甲○○者，則證人甲○○及乙○○所稱：附表所示之2張支票係於87年6月中旬某
      日，同時向刊登廣告之人即被告及另一楊姓男子取得云云
      ，是否完全符合事實，尚有待存疑。惟證人甲○○於該前
      案即始終指稱：附表編號一發票名義人張玉書之支票是丙○○給我等語（見偵字第5048號卷第50頁背面、第56頁背
      面），被告亦始終自承附表編號一所示支票上之票面金額
      、發票日、受款人等項均係其應甲○○之要求而為填載，
      復揆諸前揭事證及說明，應足認：證人甲○○所述附表編
      號一所示之支票係被告售賣予其本人等語，應屬事實，惟
      甲○○取得該支票之時間應係在87年8月11 日至同年月18
      日之間某日，而非如證人甲○○所述之87年6 月間，證人
      甲○○如此陳述，或係時間、次數之誤記，或欲將附表編
      號二所示之支票與附表編號一所示之支票皆說成係購自於
      已尋得本人之被告，以求脫免其自己當時被起訴之偽造有
      價證券罪責，其真正緣由已無法查證，但證人甲○○此部
      分證言之瑕疵尚不足以影響前揭事實之認定。
三、綜上所述，本件事證明確，被告所辯尚不足採，其詐欺取財
    犯行，洵堪認定。
貳、論罪科刑部分：
一、核被告所為，係犯刑法第339條第1項之詐欺取財罪。其就該
    犯行，與甲○○間，有犯意聯絡及行為分擔，均為共同正犯
    。被告本案行為後，刑法第339條第1項罰金刑部分，94 年2
    月2日修正公布之刑法第33條第5款規定已有修正，並於95年
    7月1日施行（以下以此日為準，稱：修正前、修正後），比
    較新、舊法結果，應以行為時法律即修正前刑法第33 條第5
    款規定有利於被告。又被告行為後，刑法施行法增訂第1 條
    之1：「中華民國94年1月7 日刑法修正施行後，刑法分則編
    所定罰金之貨幣單位為新臺幣。94年1月7日刑法修正時，刑
    法分則編未修正之條文定有罰金者，自94年1月7日刑法修正
    施行後，就其所定數額提高為30倍。但72年6月26日至94年1
    月7日新增或修正之條文，就其所定數額提高為3倍」，此一
    條文已於95年7月1日施行。刑法第339條第1項所定罰金刑部
    分，原係依罰金罰鍰提高標準條例第1條前段規定提高10 倍
    ，並以銀元作為計算單位，因上開包裹式修正之規定，亦隨
    同修正，比較新舊法，因無實質之差異，並無修正前規定對
    被告不利之情形，依刑法第2條第1項前段規定，自仍適用修
    正前之規定。再修正後之刑法第28條亦於95年7月1日施行，
    惟因該條無實質修正，不生比較適用之問題，亦於此敘明。
二、按被告所犯之法條，起訴書中雖應記載，但法條之記載，究
    非起訴之絕對必要條件，若被告有兩罪，起訴書中已載明其
    犯罪事實而僅記載一個罪名之法條，其他一罪雖未記載法條
    ，亦應認為業經起訴（最高法院64年臺非字第142 號判例意
    旨參照）。公訴人於本案起訴法條部分雖漏未載明被告犯有
    刑法第339條第1項之詐欺取財罪法條，惟其起訴書記載之犯
    罪事實欄內既已載明：被告將附表編號一所示之支票售賣予
    甲○○，並由被告填寫金額、發票日及受款人等記載，交由
    甲○○持以向善哉公司詐購貨物之事實，此見起訴書犯罪事
    實欄之記載自明（見原審卷第2頁)，應認就被告與甲○○共
    犯刑法第339條第1項之詐欺取財罪之犯罪事實，業已起訴，
    僅因公訴人認被告係犯刑法第201條第1項之偽造有價證券罪
    嫌，而該罪與詐欺取財罪間係吸收犯關係，而於起訴書之所
    犯法條欄漏引刑法第339條第1項條文。被告上揭詐欺取財之
    犯罪事實既經起訴，本院自得予以審理，於此敘明。
三、被告有如事實欄一所載之犯罪科刑及有期徒刑執行完畢之紀
    錄，有本院被告前案紀錄表1 份附卷可稽，其於有期徒刑執
    行完畢後5 年以內再故意犯本件有期徒刑以上之罪，不論依
    修正前刑法第47 條或修正後同法第47條第1項規定，均構成
    累犯，對被告而言並無有利或不利之情形，自不生新舊法比
    較之問題，應逕依修正前刑法第47條規定，論以累犯，並加
    重其刑。
四、爰審酌被告於為本案行為時，年值青壯，不思正道取財，竟
    售賣「芭樂票」，供人遂行詐欺取財犯罪，犯罪所生危害，
    事後未坦承售賣「芭票票」之事實，惟有坦承附表編號一所
    示之支票為其所填載，犯罪所生危害及犯罪所得，其本案有
    累犯之情形，及共犯甲○○已於另案與被害人善哉公司達成
    和解，並賠償被害人所受損失，有本院90年度上訴字第1770
    號判決書記載可證等一切情狀，量處如主文第2 項所示之刑
    。按行為後法律有變更者，適用行為時之法律，但行為後之
    法律有利於行為人者，適用最有利於行為人之法律，95 年7
    月1日施行之修正後刑法第2條第1 項定有明文。查被告本案
    行為後，刑法第41條先於90年1月10 日修正公布，同年月12
    日生效施行，原條文修正為第41條第1 項前段，並將得易科
    罰金之罪，從「犯最重本刑為3 年以下有期徒刑以下之刑之
    罪」，修正為「犯最重本刑為5 年以下有期徒刑以下之刑之
    罪」，因本案被告所犯之罪適為「最重本刑5 年以下有期徒
    刑以下之刑之罪」，比較新舊法，應以90年1月12 日施行之
    規定有利於被告。又90年1月12日施行之刑法第41條第1項前
    段所定之易科罰金折算標準，係以1元以上3元以下折算1 日
    ，並依當時施行之罰金罰鍰提高標準條例第2條(現已刪除）
    規定，就其原定數額提高為100倍折算1日，則適用該等法律
    之易科罰金折算標準，應以銀元300元折算1日，經折算為新
    臺幣後，應以新臺幣900元折算為1日。惟95年7月1日施行之
    修正後現行刑法第41條第1 項前段條文將易科罰金折算標準
    修正為以新臺幣1000元、2000元或3000元折算1 日。比較修
    正前後之易科罰金折算標準，亦應以90年1月12 日修正施行
    之規定，較有利於被告，依現行刑法第2條第1項但書規定，
    本案應適用90年1月12日修正施行之刑法第41條第1項前段及
    修正前之罰金罰鍰提高標準條例第2條第1項規定，諭知易科
    罰金之折算標準，爰諭知如主文第2項所示。
參、不另為無罪諭知部分：
一、公訴意旨另以：被告夥同姓名年籍不詳之楊姓成年男子，共
    同基於偽造有價證券之犯意聯絡，並意圖供他人行使之用，
    於87年6 月中旬某日，在臺北市○○○路高速公路涵洞下，
    將來源不明如附表編號一、二所示之支票2 紙，分別填載金
    額、日期及受款人資料後，販賣予甲○○，由甲○○持以向
    善哉公司詐購貨物，因認被告涉犯刑法第201條第1項之偽造
    有價證券罪嫌云云。
二、訊以被告否認有何偽造有價證券犯行，辯稱：我並無與楊姓
    男子共同偽造並販賣支票，附表編號二之支票我未見過等語
    。
三、附表編號一所示支票部分：
    查附表編號一所示之支票，係被告售賣予甲○○，被告所辯
    ：係甲○○為借款、貼現交予其填載云云，固不足採。惟按
    一般所謂之「人頭支票」、「芭樂票」係指無法兌現之空頭
    支票，此又可分為未獲授權，冒用他人名義開戶、申領之支
    票，及發票名義人知情，並志願充為「人頭」概括授權他人
    簽發之支票二種。後者因發票名義人志願充為人頭，以其名
    義開戶及申領支票供他人簽發使用，該他人及經該他人同意
    而簽發之人，已得發票人即「人頭」之直接或間接概括授權
    而簽發，應不成立偽造有價證券罪（最高法院95年度臺上字
    第4186號判決、95年度臺上字第3326號判決意旨參照）。查
    附表編號一所示之張玉書名義之支票，應係發票名義人張玉
    書知情，並志願充為「人頭」，直接或間接概括授權他人簽
    發之支票，業見前述，是被告縱有售賣該支票及於其上填寫
    應記載事項之行為，因有張玉書直接或間接之概括授權，尚
    難認成立偽造有價證券罪。
四、附表編號二所示支票部分：
    (一)公訴人認附表編號二所示之支票係被告或共犯楊姓男子所
      填載並售賣予甲○○之事實，係以證人甲○○、乙○○之
      證言及卷附之支票影本、名片影本為據。
    (二)按犯罪事實應依證據認定之，無證據不得認定犯罪事實，
      刑事訴訟法第154條第2項定有明文。又檢察官就被告犯罪
      事實，應負舉證責任，並指出證明之方法，同法第161 條
      第1 項亦有明文規定。因此，檢察官對於起訴之犯罪事實
      ，應負提出證據及說服之實質舉證責任。次按刑事訴訟法
      上所謂認定犯罪事實之證據，係指足以證明被告確有犯罪
      行為之積極證據而言，該項證據必須適合於被告犯罪事實
      之認定，始得採為斷罪之資料（最高法院69年臺上字第49
      13號判例意旨參照）。而認定不利於被告之事實，須依積
      極證據，苟積極證據不足為不利於被告事實之認定時，即
      應為有利於被告之認定，更不必有何有利之證據。又認定
      犯罪事實所憑之證據，無論係直接證據或間接證據，其為
      訴訟上之證明，須於通常一般之人均不致有所懷疑，而得
      確信其為真實之程度者，始得據為有罪之認定，倘其證明
      尚未達到此一程度，而有合理之懷疑存在，本諸無罪推定
      原則，自應為被告無罪之諭知（最高法院76年臺上字第49
      86號判例意旨、92年度臺上字第2570號判決意旨參照）。
    (三)經查：
      (1)被告於原法院前案、本案原審及本院先後二次審理時始
        終否認有見過附表編號二所示之支票，並否認有與所謂
        楊姓男子共同出面與甲○○見面之情（被告最初即否認
        見過該紙支票，見上開偵查卷第56頁：被告僅稱偵查卷
        第4 頁－即附表編號一之支票，有點像，可能是我寫的
        ，於本案偵查之初亦供稱：32萬元這張上面是我的字等
        語，見90年度偵字第17174號卷第8頁）。證人甲○○復
        證稱：張玉書這張是由被告填寫簽發等語（見偵字第50
        48號卷第50頁背面、第56頁背面、90 年度偵字第17174
        號卷第13頁背面）。是證人甲○○亦承認附表編號二所
        示之支票非被告填載簽發。
      (2)證人甲○○雖又證稱：附表編號一、二所示之支票係87
        年6 月中旬某日，由被告及一楊姓男子共至上揭涵洞處
        ，以各6500元、共計13000 元之價格售賣予其本人，附
        表編號二所示之支票係楊姓男子填載簽發等語，並舉證
        人乙○○及名片為證，證人乙○○經原審及本院屢次傳
        拘無著，而其於原法院前案作證時固有為相同於證人甲○○證言之證述（均見前引頁數)，且對當時係87年5、
        6月間，其與甲○○如何與對方碰面，對方有2人如何各
        簽發2紙支票，金額各30餘萬元、10 餘萬元，有拿名片
        交予甲○○等細節，皆為詳細之陳述。惟查：證人乙○○於原法院前案證述時已係89年5月11日（見偵字第504
        8號卷第39頁背面），其對事隔近2年且與自己無重要利
        害關係之事，為何會仍有如此清晰之記憶，令人質疑，
        原法院前案審理之法官遂訊問其為何記憶如此清楚，證
        人乙○○答稱：因我收到傳票很意外，就問甲○○是什
        麼事，甲○○跟我說是借票的事，我今天就過來等語（
        見偵字第5048號卷第38頁正面），是證人乙○○所為證
        言是否有受到甲○○事先提醒之影響，尚非無疑。再則
        ，附表編號一所示之支票係張玉書於87年8月11 日始具
        領，被告絕不可能於87年6 月間即得將該支票交付售賣
        予甲○○，甲○○取得附表編號一所示支票之時間應係
        在87年8月11日至同年月18 日之間某日，而非如證人甲○○或乙○○所述之87年5、6月間，業見前述，而證人
        甲○○於原法院前案審理時亦曾供稱：附表編號二之支
        票於87年6月29日交付於善哉公司以支付貨款云云(見偵
        字第5048號卷第32頁背面)，是附表所示之2張支票實無
        可能於87年6 月中旬即在同時地由被告與另名姓名年籍
        不詳之男子各填寫金額、發票日等事項後交付於甲○○
        ，甲○○應係於不同時間取得附表編號一、二所示之支
        票，且其間相隔應逾1 個月以上，此顯與其與乙○○之
        證述：甲○○係於同時地一次向被告及楊姓男子取得該
        2 張支票云云不符。另證人甲○○於原法院前案所提出
        之名片2 張，其中上標明「楊」字之名片，其上之電話
        號碼00000000號、0000000000號，亦核與被告自承係其
        提出之上載「王鳳鳴」名義之名片所記載之0000000000
        號電話號碼不同（見偵字第5048號卷第25頁），難以認
        定二者間有何關連性。再參以證人甲○○始終證稱：其
        只向被告及楊姓男子買過支票1 次，1次2張云云，是證
        人甲○○及乙○○此部分有關2 紙支票係由被告及另一
        楊姓男子同時售賣交付予甲○○之證言，實有實質瑕疵
        。此一瑕疵可能係甲○○對時間、次數之誤記，但亦可
        能係其欲將附表編號二所示之支票與附表編號一所示之
        支票皆說成是購自於已尋得本人之被告，以脫免自己當
        時被起訴之偽造有價證券罪責，雖然真正緣由已無法查
        明，但其與乙○○所為附表編號二所示之支票係購自與
        被告同行之楊姓男子云云，已難以採信，此外，亦查無
        其他積極證據足以證明被告與附表編號二所示之支票有
        何關連性，自難據證人甲○○、乙○○有實質瑕疵之證
        言為被告不利之認定。
五、綜上所述，公訴人所舉證據及本院依據卷內資料調查證據之
    結果，尚不足以使本院獲有無合理可疑程度之確信得以認定
    ：被告確有公訴意旨所指之偽造附表編號一、二所示支票之
    犯罪，及附表編號二所示之支票確係被告或某與被告有共犯
    關係之楊姓男子售賣予甲○○供甲○○詐購貨物之情。此外
    ，復查無適合且可信之證據足資證明被告有此等部分犯行，
    其此等偽造有價證券犯罪、暨起訴事實已提及之被告與楊姓
    男子係共同售賣支票、以及被告與楊姓男子售賣附表編號二
    所示支票涉及與甲○○共同詐欺取財犯罪部分，應均屬不能
    證明，惟因依公訴人起訴書記載之事實顯係認被告此等部分
    犯嫌，與前開論罪科刑之詐欺取財罪，有實質上一罪關係及
    想像競合犯之裁判上一罪關係（即上揭詐欺取財罪與偽造附
    表編號一所示之支票間認係吸收犯關係，而附表編號一、二
    所示之支票認係同時地偽造二人名義之有價證券－起訴書未
    認係連續犯，附表編號二所示支票涉及之偽造有價證券罪及
    詐欺取罪財罪間復係吸收犯關係），爰不另為無罪判決之諭
    知。
肆、撤銷改判之理由：
    原審對被告予以論罪科刑，固非無見。惟查：被告被訴之偽
    造有價證券罪，尚屬不能證明，且不能證明附表編號二所示
    之支票確係被告售賣予甲○○，原審未查，認附表所示之2
    紙支票均係被告及楊姓成年男子售予甲○○，論以被告共同
    連續偽造有價證券罪，尚有未當，被告提起上訴，其中被告
    否認有偽造有價證券犯罪，並否認附表編號二所示之支票係
    其售予甲○○部分，應屬有理由，自應由本院予以撤銷改判
    。
據上論斷，應依刑事訴訟法第369條第1項前段、第364條、第299
條第1項前段，刑法第2條第1項、第28條、第339條第1 項、修正
前刑法第47條、90年1月12日施行之刑法第41條第1項前段，修正
前罰金罰鍰提高標準條例第1條前段、第2條第1 項，判決如主文
。
本案經檢察官姜貴昌到庭執行職務。
中    華    民    國    95    年    8     月    23    日
                  刑事第九庭    審判長法  官  官有明
                                      法  官  周盈文
                                      法  官  王復生
以上正本證明與原本無異。
檢察官如不服本判決應於收受送達後十日內向本院提出上訴書狀
，其未敘述上訴之理由者並得於提起上訴後十日內向本院補提理
由書（均須按他造當事人之人數附繕本）。
被告不得上訴。
                                      書記官  王宜玲
中    華    民    國    95    年    8     月    31    日
附錄：本案論罪科刑法條全文
刑法第339條：
（普通詐欺罪）
意圖為自己或第三人不法之所有，以詐術使人將本人或第三人之
物交付者，處5年以下有期徒刑、拘役或科或併科1千元以下罰金
。
以前項方法得財產上不法之利益或使第三人得之者，亦同。
前二項之未遂犯罰之。
附表：
┌──┬─────┬────┬─────┬────┬────┬─────┐
│編號│票號（帳號│ 發票日 │ 票面金額 │發票人  │受款人  │ 付款人   │
│    │）        │        │          │        │        │          │
├──┼─────┼────┼─────┼────┼────┼─────┤
│ 一 │AKH0000000│87.10.25│ 新臺幣三 │張玉書  │億滿實業│ 高雄銀行 │
│    │帳號：1015│        │ 十二萬零 │        │有限公司│ 大昌分行 │
│    │0950-2號  │        │ 二百九十 │        │        │          │
│    │          │        │ 八元     │        │        │          │
├──┼─────┼────┼─────┼────┼────┼─────┤
│ 二 │PW0000000 │ 87.8.25│ 新臺幣十 │冬永企業│善哉機械│ 臺北國際 │
│    │帳號：0058│        │ 二萬一千 │有限公司│股份有限│ 商業銀行 │
│    │28200號   │        │ 元       │吳玉砲  │公司    │          │
└──┴─────┴────┴─────┴────┴────┴─────┘


司法院資訊處製作；財團法人民間司法改革基金會備份。
